臺灣高雄地方法院民事裁定　　　　　 99年度消債更字第509號
聲　請　人　張鳳珠
上列當事人聲請消費者債務清理事件，本院裁定如下：
    主  文
聲請人張鳳珠自民國一百年一月二十七日下午四時起開始更生程
序。
命司法事務官進行本件更生程序。
    理  由
一、聲請意旨略以：聲請人即債務人張鳳珠前向金融機構辦理消
    費貸款、信用卡契約等致積欠無擔保債務計新臺幣（下同）
    1,173,369 元，因無法清償債務，而於民國95年間依金融主
    管機關協調成立之中華民國銀行公會會員辦理消費金融案件
    無擔保債務協商機制，與各債權銀行達成分期還款協議，同
    意自95年6 月起，分80期，並於每月10日，以17,397元依各
    債權銀行債權金額比例清償各項債務至全部清償為止，惟嗣
    後因聲請人收入減少，是聲請人未依前開分期還款協議繼續
    履行，乃不可歸責於聲請人之事由所致，而聲請人現已不能
    清償債務，復未經法院裁定開始清算程序或宣告破產，爰依
    法聲請准予裁定更生等語。
二、按「債務人不能清償債務或有不能清償之虞者，得依本條例
    所定更生或清算程序，清理其債務。」、「債務人與金融機
    構協商成立者，不得聲請更生或清算，但因不可歸責於己之
    事由，致履行顯有重大困難者，不在此限。」、「本條例施
    行前，債務人依金融主管機關協調成立之中華民國銀行公會
    會員辦理消費金融案件無擔保債務協商機制與金融機構成立
    之協商，準用前項之規定。」，消費者債務清理條例第3 條
    、第151 條第5 項、第6 項分別定有明文。所謂「不可歸責
    於己之事由」，原則上係指客觀上聲請人有收支狀況之變動
    ，諸如物價上漲、家屬患病等導致支出增加，或因意外、病
    痛無法工作、僱用之公司倒閉或裁員、減薪等以致收入減少
    等情；又縱使財產及收支狀況無甚變動，但因協商時居於劣
    勢，未能實質協議，僅為爭取利息減少及分期清償之些許優
    惠，勉予允諾，惟其財產及收入客觀上難以如期履行之情形
    ，亦應認該當。債務人雖因不可歸責之原因致不能履行協商
    條件，仍應符合「不能清償或有不能清償之虞」法定要件，
    亦即應綜合債務人之財產、信用、收支與其所負全部債務等
    狀況，評估其是否仍有償債能力，或即使仍得勉力清償，但
    是否因年紀已長、身罹疾患、工作條件不佳或其他相類似之
    因素，可預期足以影響日後基本生活之維持，而有不能清償
    之虞等情，為其判斷之準據。
三、經查：
  (一)聲請人前向各金融機構辦理消費貸款、信用卡契約等致積欠
    無擔保債務1,173,369 元，而聲請人於95年間曾依「中華民
    國銀行公會會員辦理消費金融案件無擔保債務協商機制」與
    最大債權銀行台新國際商業銀行股份有限公司（下稱台新銀
    行）辦理協商而與各債權人達成分期還款協議，同意自95年
    6 月起，分80期，並於每月10日，以17,397元依各債權銀行
    債權金額比例清償各項債務至全部清償為止，而聲請人於協
    商成立後，自95年12月起已毀諾未依約履行等情，此有財團
    法人金融聯合徵信中心前置協商專用債權人清冊及當事人綜
    合信用報告、協議書、台新銀行民事陳報狀等在卷可稽（卷
    第11頁、第12頁第31頁至32頁、第25頁），堪認上情屬實。
  (二)聲請人主張其現任職於早安美芝城，每月收入為10,000元，
    97年度及98年度無所得申報資料等情，此有收入切結書及國
    稅局財產歸屬資料清單等附卷可證（卷第34頁、第13頁至14
    頁），則應以聲請人所自陳之薪資10,000元為核算其償債能
    力之基礎。
  (三)支出部分，聲請人主張2 名未成年子女林富吉及林士鈜均由
    配偶負扶養之責，其僅分擔每月之健保費用1,409 元乙節，
    按直系血親相互間固互負扶養之義務，為民法第1114條第1
    款所明定。惟因上開健保費用包含聲請人自身之健保費用，
    且已列計於聲請人之每月必要支出費用（卷第7 頁），此部
    分自不另予以列計。至聲請人個人日常生活必要費用部分，
    審酌聲請人負債之現況，基於社會經濟活動之互賴及誠信，
    該日常生活所需費用，自應節制開支，不得有超越一般人最
    低生活標準之享受，否則反失衡平，而聲請人自承每月之必
    要支出費用為6,909 元（卷第7 頁），低於內政部社會司所
    公告99年度臺灣省每人每月最低生活費標準為9,829 元，則
    聲請人自陳每月最低生活費6,909 元，尚屬合理，自宜以此
    為度。
  (四)綜上所述，依聲請人95年毀諾當年度自陳之所得核計，其每
    月收入以10,000元為核算基礎，扣除聲請人自陳每月必要支
    出生活費用為6,909 元【卷第7 頁，計算式：10,000－6,90
    9 ＝3,091 】，已不足清償每月協商款17,397元。因此，聲
    請人無法依協議繼續償還，既係因客觀收入不足所致，非因
    協議後故有浪費或其他不利償還之行為，應認已盡相當之償
    還誠意，實有不可歸責於聲請人之事由，致履行顯有重大困
    難。又依聲請人目前平均每月收入10,000元為核算基礎，扣
    除個人日常生活所需之必要費用6,909 元後，僅餘3,091 元
    【計算式：10,000－6,909 ＝3,091 】，而聲請人目前負債
    總額為1,173,369 元，以上開餘額按月攤還結果，如不計利
    息，約31年期間始能清償完畢，如加計利息負擔，其還款年
    限顯然更長，有違消費者債務清理條例協助債務人重建更生
    之立法本意。從而，聲請人主張已不能清償債務，聲請本院
    准予更生，依所舉事證及本院調查結果，即無不合。
四、末按「法院開始更生程序之裁定，應載明其年、月、日、時
    ，並即時發生效力。」、「法院裁定開始更生或清算程序後
    ，得命司法事務官進行更生或清算程序，必要時得選任律師
    、會計師或其他適當之自然人或法人一人為監督人或管理人
    。」，消費者債務清理條例第45條第1 項、第16條第1 項分
    別定有明文。本件聲請人其目前收入及財產狀況，不能履行
    債務，依聲請人其目前收入及財產狀況，未償之債務亦屬不
    能清償，有如上述。此外，復查無聲請人有消費者債務清理
    條例第46條各款所定駁回更生聲請等事由，有本院民事紀錄
    科查詢表及臺灣高等法院被告前案紀錄表在卷可憑。且聲請
    人既非從事營業活動而屬受薪之消費者，所負無擔保或無優
    先權之債務總額亦未逾1,200 萬元。從而，聲請人聲請更生
    ，洵屬有據，應予准許，爰命司法事務官進行本件更生程序
五、依消費者債務清理條例第11條第1 項、第45條第1 項、第16
    條第1 項，裁定如主文。
中    華    民    國   100    年    1     月    27    日
                        民事庭  法  官  邱泰錄
以上正本證明與原本無異。
本裁定已於100年1月26日下午4時公告。
本件不得抗告。
中    華    民    國   100    年    1     月    27    日
                                書記官  梁竫